臺灣新北地方法院民事判決
110年度訴字第2341號
原      告  林淑瑛
訴訟代理人  李詩皓律師
被      告  黃昰富

訴訟代理人  鄭遠翔律師
被      告  鄭湘宜

訴訟代理人  蔡宜臻律師
上列當事人間請求損害賠償事件，本院於民國111 年3 月16日言
詞辯論終結，判決如下：
     主  文
原告之訴及假執行之聲請均駁回。
訴訟費用由原告負擔。
    事實及理由
一、原告起訴主張：民國94年5 月7 日原告與被告黃昰富結婚，
    5 月23日完成登記，詎黃昰富不勠力維持婚姻圓滿，竟利用
    參加重型機車社團之機會結識被告鄭湘宜，於110年4月起與
    鄭湘宜發生超越正常交友之關係（原告於本院審理時誤稱11
    0年5月起，與原告提出LINE通訊軟體訊息時間不符，故應更
    正），2 人交往期間鄭湘宜以通訊軟體LINE表示愛意，黃昰
    富亦有手寫情書翻拍照片予被告鄭湘宜表達愛意（下稱系爭
    書信）。嗣被告黃昰富因原告發覺被告2 人之訊息而與原告
    發生爭執，並藉故離家未歸迄今，且黃昰富曾駕駛鄭湘宜所
    有之自小客車共同出遊，期間黃昰富親暱幫鄭湘宜撐傘遮雨
    ，嗣由黃昰富擔任駕駛載乘鄭湘宜出遊等情、黃昰富多次自
    由使用被告鄭湘宜所有之自小客車、鄭湘宜駕駛所有自小客
    車於晚間迎接黃昰富，親密幫黃昰富於馬路上全身噴灑酒精
    消毒，嗣並轉由黃昰富擔任駕駛，被告2人共同乘車離開、
    黃昰富於凌晨駕駛被告鄭湘宜所有之自小客車，載乘鄭湘宜
    自南港返回林口住處。又黃昰富所有大型重型機車停放在鄭
    湘宜住所，且日常穿著之衣服、內褲亦於晚間晾曬於鄭湘宜
    住所陽台，經黃昰富之父親與鄭湘宜住處保全人員探詢，確
    認被告2 人時常共同出入鄭湘宜處所，足證被告2 人共同居
    住於鄭湘宜處所，而有超越正常友誼交往之行為，侵害原告
    配偶權，造成原告極大的精神痛苦，爰依民法第184 條第1
    項前段、第185 條第1項、第195 條第3 項規定，提起本件
    訴訟，請求精神慰撫金新臺幣（下同）51萬元，聲明：被告
    應連帶給付原告51萬元，及自起訴狀繕本送達最後一位被告
    翌日起至清償日止，按年息5% 計算之利息。如受有利判決
    ，願供擔保，請准為假執行宣告等語。
二、被告答辯以：
　㈠被告黃昰富主張：
　⒈被告2人僅為單純朋友，且原告提出之通訊軟體LINE對話訊息
    僅為片面內容，易有斷章取義之效果，若詳讀被告2 人間之
    完整通訊軟體LINE對話內容，可知真實語意非如原告所想，
    部分內容實為鄭湘宜引用網路作家文章分享給黃昰富參考之
    內容，並非鄭湘宜之「示愛文」，原告所指實屬誤解。細譯
    上開訊息內容可知，鄭湘宜係以朋友身分針對黃昰富自述之
    婚姻狀況，提出自身見解並給予意見供黃昰富參考，與「示
    愛」毫不相關。至於被告手寫信件内容，僅係黃昰富以感性
    表達對鄭湘宜之感謝，以及慶幸結識鄭湘宜這位知音好友，
    能在人生道路上扶自己一把，純屬摯友間之情誼表現，並未
    跨越正常友情關係之範圍。
  ⒉兩造因故發生爭執，原告曾表示：「沒有愛的婚姻，也沒有
    繼續存在的必要，我們離婚吧。」，黃昰富遂負氣離家，復
    因當時被告毫無離家或與原告分居之規劃，只能臨時寄居在
    公司或工作地點，鄭湘宜得知此情後深感同情，又想起自己
    與父親、兒子同住，已屬男女混居之現況，家中尚有一閒置
    雅房，提出讓黃昰富暫居上開雅房之建議，為顧及鄭湘宜及
    其家人感受，黃昰富提議向鄭湘宜承租雅房並給付租金，被
    告2人為此訂下租約，租賃範圍包括上開雅房及社區地下停
    車場之停車位。從而，黃昰富將重型機車停放在鄭湘宜住處
    社區的地下停車場，亦屬當然，黃昰富偶借用鄭湘宜之自小
    客車，或與鄭湘宜共同出入該社區等，自不足奇。至於原告
    稱黃昰富之日常穿著衣褲，有晾曬在鄭湘宜住處陽台之事，
    先不論原告上開衣褲是否為黃昰富所有，即便黃昰富確將所
    著衣褲晾曬在該處，亦是因承租使用雅房，有洗滌、晾曬衣
    褲之需求，合於常情。
　⒊綜上，原告之請求無所依據，所提之訴顯無理由，聲明：原
    告之訴駁回。如受不利之判決，被告願供擔保請准宣告免為
    假執行等語。
　㈡被告鄭湘宜主張：
　⒈黃昰富離家後居無定所，多次向鄭湘宜及其他友人提及有租
    屋需求，因其他友人多有家庭，不便提供地方租借，且適逢
    疫情期間，租屋不易，鄭湘宜基於朋友情誼將家中尚存之空
    房短暫租借予黃昰富使用，且鄭湘宜與父親及兒子同住，鄭
    湘宜家中共有3 間房間，主臥房由鄭湘宜與兒子同住使用，
    一間由鄭湘宜之父親居住，出租予黃昰富的為客房，故被告
    2 人未同住一房，且使用空間均屬獨立，彼此僅為正常朋友
    關係，無涉侵害配偶權之行為。況鄭湘宜年邁且行動不便之
    父親日常起居均仰賴鄭湘宜協助照料，家中尚有兒子須照顧
    ，大小事務均由鄭湘宜打理，佐以鄭湘宜白天需要上班，黃
    昰富則多早出晚歸，被告2 人平日在家中互動不多，僅單純
    出租空房予黃昰富使用，原告執此主張被告2 人共同侵害原
    告基於配偶關係之身分法益，顯屬誤會，要非有據。
　⒉鄭湘宜傳送予黃昰富「並不是你不值得幸福，而是我們浪費
    太多時間在不幸福。(互相折磨)有時候並不是過不去，而是
    我們不讓事情過去。(妥協導致的假象)一個人，並不可怕，
    兩個人卻依然寂寞著，才是真的可怕。(明明不愛……才能終
    結這個枷鎖)在找到幸福之前，誰不是一個人？！」等文字
    ，實係作家角子於其粉絲專頁發表之文章，括號內「互相折
    磨」、「妥協導致的假象」、「明明不愛……才能終結這個枷
    鎖」等文字，則是被告閱讀文章後的心得感觸，因知悉黃昰
    富遇有婚姻問題，乃基於分享文章及心得而傳送前揭訊息予
    黃昰富，僅止於朋友關係間聊天談心、抒發之正常互動，實
    未逾越一般普通朋友之正當社交行為分際。
  ⒊綜上，原告請求顯無理由，應予駁回，聲明：原告之訴駁回
    。如受不利之判決，被告願供擔保請准宣告免為假執行等語
    。
三、本院得心證之理由：
　　原告主張被告2人以訊息相互表示愛意，且一同出遊並已共
    同居住於鄭湘宜處所之行為，已侵害其配偶權，為被告2人
    所否認，並以前揭情詞置辯。經查：
　㈠按因故意或過失，不法侵害他人之權利者，負損害賠償責。
    故意以背於善良風俗之方法，加損害於他人者亦同。民法第
    184條第1項定有明文。不法侵害他人基於父、母、子、女或
    配偶關係之身分法益而情節重大者，被害人雖非財產上之損
    害，亦得請求賠償相當之金額，民法第184條第1項、第195
    條第1項、第3項。惟按侵權行為損害賠償責任，須行為人因
    故意過失不法侵害他人權利，亦即行為人須具備歸責性、違
    法性，並不法行為與損害間有相當因果關係，始能成立，且
    主張侵權行為損害賠償請求權之人，對於侵權行為之成立要
    件應負舉證責任（最高法院100年度台上字第328號、98年度
    台上字第1452號判決意旨參照）。次按婚姻係以夫妻之共同
    生活為其目的，配偶應互相協力保持其共同生活之圓滿安全
    及幸福，而夫妻互守誠實，係為確保其共同生活之圓滿安全
    及幸福之必要條件，故應解為配偶因婚姻契約而互負誠實之
    義務，配偶之一方行為不誠實，破壞共同生活之圓滿安全及
    幸福者，即為違反因婚姻契約之義務而侵害他方之權利（最
    高法院55年台上字第2053號判決意旨參照）。是基於身分關
    係而生之配偶權亦屬應受保護之權利，而侵害配偶權之行為
    ，並不以通姦行為為限，若配偶於婚姻關係存續中與他人交
    往，須衡情可認為逾越一般朋友社交往來之分際，而為社會
    通念所不能容忍，並達破壞婚姻共同生活之圓滿安全及幸福
    之程度時，即非法之所許，而構成民法上之侵權行為。是以
    ，婚姻關係締結後，因負有互相協力保持共同生活圓滿、安
    全及幸福之義務，則一般男女之社交行為雖受一定限制，然
    於婚姻忠實義務之層面，侵權行為法的保護不應超過貞操義
    務之範圍，在不違反貞操義務之下，任何人與他人之交往行
    為，不論其程度如何、與社會主流道德觀念是否相符、亦不
    論交往雙方是已婚之人或無配偶者，均不構成配偶權之侵害
    。職此，倘逾越一般男女社交行為之界線，例如，單獨偕異
    性同宿、深夜共處一室等，即應評價為逾越正常男女交往之
    行為，並視其情形之輕重，予以法律上之非難；反之，倘僅
    有彼此間通訊（例如常見之LINE對話）、會面、聚餐等行為
    ，仍屬個人人格自由不受約制之範疇，自難認為侵害配偶權
    。
  ㈡原告主張鄭湘宜以LINE通訊軟體向黃昰富表示愛意，黃昰富
    則以情書訊息表示愛意，並提出通訊軟體LINE訊息對話紀錄
    、訊息截圖為證（見本院卷第19頁至第20頁）。經查，原告
    雖指出鄭湘宜以LINE通訊軟體傳送「並不是你不值得幸福，
    而是我們浪費太多時間在不幸福。(互相折磨)有時候並不是
    過不去，而是我們不讓事情過去。(妥協導致的假象)一個人
    ，並不可怕，兩個人卻依然寂寞著，才是真的可怕。(明明
    不愛，為了某種原則或心軟，硬將兩個不適合的人禁錮在一
    起，總要有一個人先狠心；才能終結這個枷鎖)在找到幸福
    之前誰不是一個人？！」之訊息與黃昰富，然鄭湘宜提出除
    括弧內文字外，其他內容為網路作家角子臉書頁面之文字，
    並有臉書頁面截圖在卷可查（見本院卷第85頁），該訊息既
    為文章分享，是難認為對黃昰富傾吐愛意，又原告指出被告
    鄭湘宜以LINE通訊軟體傳送「我不需要人家的報答也不需要
    人家的憐憫更不需人家的可憐」、「如果你對我只是這個人
    情上的壓力那你真的大可不必如此」、「當初幫你分析這些
    事情我只不過身處知音的階段把你當成我的知音我願意為你
    做這些事情我不需要你的任何的報答心情」、「如果你對我
    的一切只是因為感動我為你做的事情那我覺得這真的不是愛
    」之訊息，以此認鄭湘宜傾吐情意，且質疑黃昰富之情意是
    否為愛情等語，然依據被告2人提出101年3月至4月間之對話
    紀錄（見本院卷第67頁至第84頁、第131頁至第153頁），被
    告2人對話中雖有前開訊息內容，但其他對話中僅有提及原
    告與黃昰富之婚姻問題，核屬朋友間日常心情抒發，並未見
    任何親密之用語，難認已逾越一般社交範圍。又原告稱黃昰
    富曾傳送系爭書信鄭湘宜表達愛意，並提出系爭書信在卷可
    查（見本院卷第20頁），另提出黃昰富追求原告時書寫之書
    信（見本院卷第161頁至第162頁），欲佐證內容類似應為示
    愛之訊息，然細究系爭書信與黃昰富與原告間之書信，雖有
    文字雷同之處，但系爭書信結尾表示「我自私的封鎖了LINE
    」等語，與被告黃昰富與原告間書信結尾並不相同，且內容
    中並無親密之用語，實難僅以推論系爭書信為示愛之書信。
　㈢至原告主張黃昰富有曾駕駛鄭湘宜所有之自小客車共同出遊
    ，期間黃昰富親暱幫鄭湘宜撐傘遮雨，嗣由黃昰富擔任駕駛
    載乘鄭湘宜出遊等情、黃昰富多次自由使用鄭湘宜所有之自
    小客車、鄭湘宜駕駛所有之自小客車於晚間迎接黃昰富，親
    密幫黃昰富於馬路上全身噴灑酒精消毒，嗣並轉由黃昰富擔
    任駕駛，被告2人共同乘車離開、黃昰富於凌晨駕駛被告鄭
    湘宜所有之自小客車，載乘鄭湘宜自南港返回林口住處等行
    為，並提出錄影光碟在卷可查，然原告所稱被告2人之行為
    均係公開場合所為，且屬於正常社交行為，在無其他證據證
    明被告2人有其他親暱舉動之情形下，亦難以此遽認被告2人
    之行為已逾越男女交往之分際而侵害原告配偶權。又原告 
    雖主張被告2人有同居等情，被告2人辯稱被告鄭湘宜與其父
    、子同住，僅將空房出租予被告黃昰富，兩人並未同房居住
    等語，並有鄭湘宜之戶籍謄本、系爭房屋之租賃契約書、照
    片可資佐證（見本院卷第91頁至第102頁、第111頁至第128
    頁），是被告2人所辯，並非無據，鄭湘宜與其父、子同住
    且未與被告黃昰富同居一室，實不足以此認定被告2人之行
    為有侵害原告之配偶權。
  ㈣綜合上開證據，被告2人雖有相當之社交往來關係，但尚不足
    以推論被告2人有逾越一般朋友社交往來之分際，而為社會
    通念所不能容忍，並達破壞婚姻共同生活之圓滿安全及幸福
    之程度。從而，原告據此主張被告2人侵害其配偶權，並無
    可採。
四、綜上所述，原告請求被告2人應連帶賠償51萬元，及自起訴
    狀繕本送達最後一位被告翌日起至清償日止按週年利率5%計
    算之利息，為無理由，應予駁回。其假執行之聲請亦失所附
    麗，應併予駁回。
五、本件事證已臻明確，兩造其餘之攻擊或防禦方法及所用之證
    據，經本院斟酌後，認為均不足以影響本判決之結果，爰不
    逐一論列，附此敘明。 　　
六、訴訟費用負擔之依據：民事訴訟法第78條。
中    華    民    國    111   年     4    月     22   日
                  民事第六庭  法  官  宋家瑋
以上正本係照原本作成。
如對本判決上訴，須於判決送達後20日內向本院提出上訴狀。如
委任律師提起上訴者，應一併繳納上訴審裁判費。
中    華    民    國    111   年     4    月     25   日
                              書記官   張韶安